臺灣桃園地方法院刑事裁定
111年度聲判字第18號
聲  請  人  陳惠蘭  住桃園市○○區○○○○街000巷0號                          0樓
代  理  人  游嵥彥律師
被      告  梁芳欣


上列聲請人因被告過失傷害等案件，不服臺灣高等檢察署檢察長
於中華民國111年3月1日所為111年度上聲議字第1993號駁回再議
聲請之處分（原不起訴處分案號：臺灣桃園地方檢察署111年度
偵字第1089號），聲請交付審判，本院裁定如下：
    主  文
聲請駁回。
    理  由
一、聲請人不服上級法院檢察署檢察長或檢察總長認再議為無理
    由而駁回之處分者，得於接受處分書後10日內委任律師提出
    理由狀，向該管第一審法院聲請交付審判。法院認為交付審
    判之聲請不合法或無理由者，應駁回之；又法院為前項裁定
    前得為必要之調查，刑事訴訟法第258 條之1 、第258 條之
    3 第2 項前段、第3 項，分別定有明文。本案聲請人陳惠蘭
    告訴被告梁芳欣涉犯過失傷害等罪嫌案件，經臺灣桃園地方
    檢察署檢察官以111年度偵字第1089號為不起訴處分，經聲
    請人聲請再議，臺灣高等檢察署檢察長以111年度上聲議字
    第1993號處分書駁回再議，處分書於民國111年3月10日送達
    於聲請人之住所，由聲請人之受僱人收受，經聲請人於同年
    3月17日委任代理人具狀向本院聲請交付審判等情，有臺灣
    高等檢察署送達證書、刑事聲請交付審判狀及委任狀在卷可
    參，其聲請程序為合法。
二、原告訴暨桃園市政府警察局桃園分局報告意旨略以：被告於
    110年5月12日晚間6時49分許，駕駛車牌號碼000-0000號自
    用小客車，沿桃園市桃園區慈文路（下僅稱路名）內側車道
    往文中二路方向行駛，途經慈文路風禾公園時，並無不能注
    意之情形，竟疏未注意車前狀況，貿然直行，適有告訴人騎
    乘車牌號碼000-0000號普通重型機車，自風禾公園對面路旁
    起駛橫向跨越中央分向限制線進入內側車道，雙方因閃避不
    及而發生碰撞，致使告訴人受有右側股骨頸囊內閉鎖性骨折
    、左側橈骨下端閉鎖性骨折、腦震盪、唇撕裂傷、臉部挫傷
    等傷害。詎事後被告為掩護自己疏失，竟基於湮滅刑事證據
    、行使變造準私文書之犯意，於不詳時間、地點，將前揭車
    禍當日之行車記錄器影片播放速度調降為實際速度之4/5倍
    速、降低影片畫質、亮度及消音，再將該影片提出與承辦員
    警而行使之，足以生損害於告訴人及司法警察偵辦案件之正
    確性。因認被告涉犯刑法第284條前段之過失傷害、同法第1
    65條之湮滅刑事證據及同法第216條、第210條、第220條之
    行使變造準私文書等罪嫌。
三、原不起訴處分意旨略以：　　
  ㈠過失傷害部分：本案交通事故經送鑑定結果認定告訴人於夜
    間駕駛普通重型機車在中央分向限制線路段，由路旁起駛未
    充分注意左右來車跨越中央分向限制線且未讓車道上行進中
    之車輛先行，為肇事原因。被告駕駛自用小客車無肇事因素
    。但超速行駛有違規定乙節，有桃園市政府車輛行車事故鑑
    定會桃市鑑0000000案鑑定意見書1份附卷可參，足見本件交
    通事故係因告訴人未遵守交通安全規則所致，被告就本件事
    故無過失責任及肇事因素，稽此，告訴人固於本案中與被告
    所駕駛之車輛發生事故，然肇因既源自於告訴人，即難遽認
    被告有何應注意、能注意而未注意過失之處，自難逕以刑法
    之過失傷害罪責相繩。　　
  ㈡行使偽造準私文書部分：經本署勘驗被告所提出之行車紀錄
    器錄影檔案可知：1.播放速度部分：影片畫面上顯示之初始
    時間為18：46：52，結束時間為18：47：05，影片畫面上經
    過時間約為13秒，而實際播放時間為17秒許，故影片播放速
    度約為實際速度之0.76倍；2.影片連續並無剪接情形；3.影
    片無聲音等節，有本署勘驗筆錄1份附卷可憑，是被告所提
    出翻拍之行車紀錄器影片之播放速度確較實際速度為緩慢，
    且影片並無收錄聲音，惟衡情播放軟體內建參數、解碼方式
    以及播放設備之性能等均會影響影片之播放速度、畫質、亮
    度及聲音輸出，故尚難逕認被告有何故意變造本件行車紀錄
    器錄影檔案之行為。另按刑法第210條之偽造私文書罪，係
    以無制作權人而捏造他人名義制作該文書為構成要件，然被
    告為本件行車紀錄器錄影檔案之所有權人，屬有權制作文書
    之人，則無論被告有否更改該影片之播放速度、亮度、畫質
    及消音，均與刑法第210條之構成要件未合，是無從遽令其
    擔負刑法第216條、第210條、第220條之行使變造準私文書
    罪責。　　
四、原駁回再議聲請意旨略以：
　㈠本件交通事故經桃園市政府車輛行車事故鑑定會鑑定，結果
    認聲請人於夜間駕駛普通重型機車，在中央分向限制線路段
    ，由路旁起駛未充分注意左右來車，跨越中央分向限制線，
    且未讓車道上行進中之車輛先行，為肇事原因；被告駕駛自
    用小客車雖超速行駛有違規定，但並無肇事因素等情，有桃
    園市政府車輛行車故鑑定會函所檢附之鑑定意見書，及交通
    事故現場圖、現場照片等附卷足資佐證。是則，本件交通事
    故之發生，既係因聲請人駕駛普通重型機車，由路旁起駛未
    充分注意左右來車，跨越中央分向限制線，且未讓車道上行
    進中之車輛先行所致；被告雖超速行駛有違相關規定，惟對
    於聲請人駕駛普通重型機車，由路旁起駛跨越中央分向限制
    線，致雙方發生碰撞，應屬無法防範；揆諸首揭罪疑利益應
    歸被告之原則，自難僅以被告駕駛自用小客車違規超速，及
    雙方發生碰撞致聲請人受有傷害之事實，即遽認被告確有過
    失傷害之犯行，而逕以該等罪責相繩。
　㈡另聲請人指訴被告涉有行使變造準私文書犯嫌部分，經原檢
    察官指揮檢察事務官勘驗被告之行車紀錄器檔案，確認影片
    係屬連續並無剪接之情形，有勘驗筆錄在卷可稽；此外，復
    查無任何具體之積極事證，足資證明被告確有變造行車紀錄
    器之變造準私文書犯行，揆諸前揭罪疑利益應歸被告之原則
    ，自難僅據聲請人片面之主觀臆測，即遽繩被告以行使變造
    準私文書罪責。綜上所述，本件再議無理由，爰依刑事訴訟
    法第258條前段為駁回之處分。　　　
五、聲請交付審判意旨略以：
  ㈠原處分書並未慮及被告有未注意車前狀況之注意義務，且無
    明顯減速或閃避，並有超速行駛之行為，也未說明被告超速
    行為並無過失及與本案事故發生並無因果關係之理由。　　
　㈡原處分書並未考量到被告所提出之行車紀錄器影片撥放速度
    卻較實際速度為緩慢，且影片並無收錄聲音，逕以播放軟體
    內建參數、解碼方式以及播放設備之性能等均會影響影片之
    播放速度、畫質、亮度及聲音輸出，遽認被告並無變造行車
    紀錄器檔案之行為，顯過於速斷。　
六、本院查：
　㈠本院審閱卷附之行車紀錄器錄影畫面及道路交通事故現場圖
    ，可知聲請人騎乘普通重型機車自風禾公園對面路旁起駛由
    西南往東北方向跨越桃園市桃園區慈文路中央分向限制線進
    入內側車道，被告則駕駛自用小客車沿該慈文路內側車道往
    文中二路方向行駛，途經慈文路風禾公園時與聲請人發生碰
    撞，車禍事故顯然是肇因於聲請人違規跨越中央分向限制線
    ，且起駛時未注意右方被告車輛，並未讓車道上行進中之被
    告車輛先行，被告對聲請人違規騎乘行為難以預見或防範，
    亦無法避免與聲請人車輛發生碰撞，難認被告有何過失可言
    ，且桃園市政府車輛行車事故鑑定會鑑定意見也與本院上開
    認定相同。聲請意旨認被告有未注意車前狀況，且無明顯減
    速或閃避等過失行為等語，顯然忽略聲請人有上開違規騎乘
    行為，使被告猝不及防而撞擊聲請人騎乘之機車，並非可採
    。
　㈡雖聲請意旨稱被告有超速行駛等行為等語，惟自卷附之行車
    紀錄器錄影畫面及截圖可知聲請人違規跨越中央分向限制線
    之畫面時間為18：47：00，而被告與聲請人發生碰撞時間則
    為17：47：01，縱被告依該路段車速限制每小時50公里行駛
    ，亦難有效於上開1秒之反應時間內即時煞車而避免撞擊。
    況被告行向路段之速限50公里之規範目的，係為避免行駛在
    該路段上之車輛車速過快而發生追撞，非為防範對向或其他
    行向駕駛違規肇事之限速，而依速限在道路上行駛，僅係政
    府之行政管理規定，違反此規定而超速駕車者，雖應接受行
    政制裁，但未必造成他人死亡之結果，縱認被告未超速行駛
    ，依當時情形，被告僅有1秒之反應時間，顯然無法注意及
    反應到聲請人違規跨越中央分向限制線至其行向前方而煞停
    以迴避車禍發生，是被告超速駕駛之行為縱有違反交通規則
    固屬不當，亦僅屬行政不法，核與本案車禍之發生顯然欠缺
    相當因果關係。被告製造的駕車超速風險，仍不足以將發生
    本案事故的可能性提高到超過容許風險的範圍，自可信賴其
    餘用路人即聲請人亦能遵守交通規則，因而此交通事故之發
    生，被告得以信賴原則為由免除過失責任，又桃園市政府車
    輛行車事故鑑定會鑑定意見也與本院上開認定相同。聲請人
    前揭指訴，尚非可採。
  ㈢刑法第210條之偽造私文書罪，係以無制作權人而捏造他人名
    義制作該文書為構成要件。查被告為本件行車紀錄器錄影檔
    案之所有權人，屬有權制作該準私文書之人，無論被告有否
    更改該影片之播放速度、亮度、畫質及消音，仍與刑法第21
    0條偽造私文書罪之構成要件未合。聲請人指稱被告變造行
    車紀錄器檔案之速度及聲音並提出向員警行使，涉犯行使偽
    造準私文書等語，並非可採。　　
七、本院審核卷內事證以及檢察官不起訴處分及駁回再議處分之
    理由，並無論理失當或推論與事證不符之處，故原不起訴處
    分及駁回再議處分均無違誤之處。聲請意旨聲請將本件交付
    審判，為無理由，應予駁回。
八、依刑事訴訟法第258 條之3 第2 項前段，裁定如主文。　　
中　　華　　民　　國　　111 　年　　6 　　月　　30　　日
                  刑事第十一庭  審判長法  官  潘政宏
　　　　　　　　　　　　　　　　　　  法  官  翁健剛
　　　　　　　　　　　　　　　　　　  法  官  林育駿
以上正本證明與原本無異。
不得抗告。
        　　　　　　　　　　　　　　　書記官　翁珮華
中　　華　　民　　國　　111 　年　　6 　　月　　30　　日